【裁判字號】    98,聲,3841
【裁判日期】    980819
【裁判案由】    聲明異議
【裁判全文】
臺灣臺中地方法院刑事裁定              98年度聲字第3841號
聲  請  人
即  受刑人  甲○○
                    現於臺灣臺中監獄臺中分監
上列聲明人因被告傷害案件（本院98年度中簡上字第377號），
對於臺灣臺中地方法院檢察署檢察官之執行指揮命令（98年度執
字第8705號）聲明異議，本院裁定如下：
      主  文
臺灣臺中地方法院檢察署中華民國九十八年度執字第八七○五號
檢察官命令撤銷。
甲○○准予易科罰金。
      理  由
一、聲明意旨略以：被告即受刑人甲○○（下稱受刑人）因傷害
    案件，經鈞院以98年度中簡字第927號判處拘役40日、拘役
    40日，應執行拘役70日，如易科罰金，以新臺幣1千元折算1
    日。被告不服提起上訴，經鈞院於98年5月22日以98年度中
    簡上字第377號判決駁回上訴確定。受刑人於98年7月23 日
    依臺灣臺中地方法院檢察署98年度執字第8705號執行命令到
    庭，於期間內聲請准予易科罰金，檢察官竟不准受刑人易科
    罰金。因受刑人已離婚，目前係單親家庭，尚需扶養2名幼
    童，以盡為人父親之責任，無法繼續留監執行，且從事水電
    工程，恐影響工作完成進度而造成重大損失。為此聲明異議
    ，懇請裁定賜准易科罰金等語。
二、按受刑人或其法定代理人或配偶以檢察官執行之指揮為不當
    者，得向諭知該裁判之法院聲明異議；法院應就疑義或異議
    之聲明裁定之，刑事訴訟法第484條、第486條分別定有明文
    。又按受刑人或其他有異議權人對於檢察官不准易科罰金執
    行之指揮認為不當，依刑事訴訟法第484條向諭知科刑裁判
    之法院聲明異議，法院認為有理由而為撤銷之裁定者，除依
    裁定意旨得由檢察官重行為適當之斟酌外，如有必要法院自
    非不得於裁定內同時諭知准予易科罰金，司法院大法官會議
    第245號解釋意旨參照。另按犯最重本刑為5年以下有期徒刑
    以下之刑之罪，而受6個月以下有期徒刑或拘役之宣告者，
    得以新臺幣1千元、2千元或3千元折算1日，易科罰金。但確
    因不執行所宣告之刑，難收矯正之效，或難以維持法秩序者
    ，不在此限，刑法第41條第1項定有明定。查刑法第41條第
    1項但書固規定「但確因不執行所宣告之刑，難收矯正之效
    ，或難以維持法秩序者，不在此限」。然但書部分之適用，
    既為刑法第41條第1項之例外規定，基於例外從嚴之法則，
    執行檢察官應進一步就個案何以符合該部分構成要件詳以說
    明，用以確保公權力行使之透明、可受公評。
三、本件受刑人甲○○分別於97年9月20日、97年11月23日傷害
    同居人翁語珊，經臺灣臺中地方法院檢察署檢察官以97年度
    偵字第2492號偵查起訴後，經本院以98年度中簡字第927 號
    判處拘役40日、拘役40日，應執行拘役70日，如易科罰金，
    以新臺幣1千元折算1日。被告不服提起上訴，經本院於98年
    5 月22日以98年度中簡上字第377號判決駁回上訴確定在案
    。嗣受刑人接獲執行通知，於98年7月23日按時前往臺灣臺
    中地方法院檢察署報到，請求執行檢察官准予易科罰金，檢
    察官則以「受刑人到案後態度不佳，毫無悔意，非予執行難
    收矯治之效。」、「因受刑人對家人暴力相向，且無意社會
    勞動，應給予入監，以矯其惡。」之理由，不准受刑人易科
    罰金之請求等情，有臺灣高等被告前案紀錄表在卷，及本院
    依職權調取本院98年度中簡字第927號、98年度中簡爟字第
    377號、臺灣臺中地方法院檢察署98年度執字第8705號卷宗
    核閱明確。
四、惟查，被告於上開案件雖非全然坦承犯行，但於偵查中已坦
    承有與告訴人因口角發生拉扯，有拿旁邊的小盒子丟告訴人
    ，有咬告訴人的手臂（見98年度偵字第2492號卷第12-13頁
    ），且於本院98年度中簡上字第377號案件準備程序中對檢
    察官起訴之犯罪事實表示認罪（見本院98年度中簡上字第
    377 號卷第19頁）等情，業經本院調閱上開卷宗核閱無訛。
    是本件受刑人到案後亦非全然否認犯行，尚難遽以認定受刑
    人毫無悔意。另受刑人於98年7月23日訊問時係向檢察官表
    示「社會勞動因為沒有一定的時間，我沒有辦法參加。」（
    見98年度執字第8705號卷98年7月23日訊問筆錄），是受刑
    人乃因時間無法配合而無法參加社會勞動，況且98年1月21
    日新修正刑法第41條易科罰金得易服社會勞動之規定，自98
    年9月1日始施行，於本件尚無適用。綜上，檢察官以受刑人
    到案後態度不佳，毫無悔意及無意社會勞動為由，不准受刑
    人易科罰金之聲請，誠屬失當。
五、再者本案受刑人於本件案發前、案發後均無其他違法犯行，
    有臺灣高等法院被告前案紀錄表在卷可稽，足證受刑人於本
    案偵審程序後已知悔悟，尚無非予執行難收矯正之效或難以
    維持法秩序之事由。是原指揮執行之檢察官所為處分有上開
    失當之處即難以維持，聲明異議指摘原處分不當，求為撤銷
    原不准易科罰金之執行指揮處分，即有理由，應予撤銷。又
    聲明人併聲請本院准予易科罰金，經審酌受刑人並無刑法第
    41條但書之情形，自符合刑法第41條規定易科罰金要件，本
    院認應准予易科罰金為適當，參酌大法官會議解釋釋字第
    245號解釋意旨，併准予易科罰金。
六、據上論斷，爰依刑事訴訟法第486條裁定如主文。
中    華    民    國    98    年    8     月    19    日
            刑事第十一庭    法  官  周玉蘭
以上正本證明與原本無異。
如不服本裁定應於送達後五日內向本院提出抗告狀 (應附繕本)
並敘述抗告之理由。
                            書記官  黃泰能
中    華    民    國    98    年    8     月    19    日


司法院資訊處製作；財團法人民間司法改革基金會備份。
